【裁判字號】    99,易緝,101
【裁判日期】    991209
【裁判案由】    恐嚇
【裁判全文】
臺灣桃園地方法院刑事判決             99年度易緝字第101號
公  訴  人  臺灣桃園地方法院檢察署檢察官
被      告  何盛松
上列被告因恐嚇案件，經檢察官聲請簡易判決處刑（93年度偵字
第7863號），本院認不宜以簡易判決處刑(99 年度壢簡緝字第3
號)，改依通常程序，判決如下：
    主  文
本件免訴。
    理  由
一、按檢察官聲請以簡易判決處刑之案件，經法院認有刑事訴訟
    法第451 條之1 第4 項但書所定之情形者，應適用通常程序
    審判之，刑事訴訟法第452 條定有明文。本件經檢察官就被
    告涉犯恐嚇罪嫌聲請簡易判決處刑，本院因認合於刑事訴訟
    法第451 條之1 第4 項但書第3 款之情形，爰改依通常程序
    審理，合先敘明。
二、本件公訴意旨略以：何盛松因其與謝志寬之父親謝長斐間，
    原有新臺幣（下同）數千萬元債務糾紛，經何盛松多次向謝
    志寬催討未獲，竟基於恐嚇謝某之犯意，於民國91年7 、8
    月間，接續撥打電話予謝志寬告以「你父親欠我錢，你與你
    妹妹要承擔他的債務」、「你商業大樓所有的店及你妹妹的
    旅行社都不能開」等語，致謝某心生畏懼，嗣謝某之父於92
    年間去世，何盛松復接續前揭犯意，於92年6 月28日，再度
    撥打電話予謝志寬，於電話中告以謝某「你父親已經去世了
    ，你要承受債務，你父親欠我二千萬元，兩天後回答我要不
    要處理」，致謝某心生畏怖。又何盛松因其手下陳仲興於92
    年12月23日因違反槍砲彈藥刀械管制條例案件為警查獲，何
    盛松疑係陳志明向警方檢舉，遂另行基於恐嚇陳志明之犯意
    ，於92年9 月29日11 時40 分許，以號碼為00000000000 號
    之行動電話撥打電話予陳志明所使用號碼為0000000000號之
    行動電話，於電話中告以陳志明「你要跟我玩陰的，我就跟
    你玩陰的，遇到你時我也會開（槍），要死大家一起死」，
    致陳志明心生畏懼。因認被告涉犯刑法第305 條恐嚇罪嫌，
    共2 罪等語。
三、按時效完成者，應諭知免訴之判決，並得不經言詞辯論為之
    ，刑事訴訟法第302 條第2 款、第307 條分別定有明文。又
    行為後法律有變更者，適用行為時之法律，但行為後之法律
    有利於行為人者，適用最有利於行為人之法律，95年7 月1
    日修正施行之刑法第2 條第1 項定有明文，本條規定係關於
    新舊法比較適用之準據法，其本身無關行為可罰性要件之變
    更，故於95年7 月1 日刑法部分條文修正施行後，如有涉及
    比較新舊法之問題，即應逕依修正後刑法第2 條第1 項規定
    ，為「從舊從輕」之比較（參見最高法院95年度第8 次刑事
    庭會議決議意旨）。
四、查被告何盛松行為後，刑法第80條關於追訴權消滅時效之規
    定，同自95年7 月1 日修正施行，修正前刑法第80條原規定
    ：「追訴權，因左列期間內不行使而消滅：（一）死刑、無
    期徒刑或10年以上有期徒刑者，20年。（二）3 年以上、10
    年未滿有期徒刑者，10年。（三）1 年以上、3 年未滿有期
    徒刑者，5 年。（四）)1年未滿有期徒刑者，3 年。（五）
    拘役或罰金者，1 年。前項期間自犯罪成立之日起算。但犯
    罪行為有連續或繼續之狀態者，自行為終了之日起算」，而
    修正後刑法第80條規定：「追訴權，因下列期間內未起訴而
    消滅：（一）犯最重本刑為死刑、無期徒刑或10年以上有期
    徒刑之罪者，30年。（二）犯最重本刑為3 年以上10年未滿
    有期徒刑之罪者，20年。（三）犯最重本刑為1 年以上3 年
    未滿有期徒刑之罪者，10年。（四）犯最重本刑為1 年未滿
    有期徒刑、拘役或罰金之罪者，5 年。前項期間自犯罪成立
    之日起算。但犯罪行為有繼續之狀態者，自行為終了之日起
    算」。本件被告涉犯刑法第305 條之恐嚇罪，其法定刑為「
    2 年以下有期徒刑」，是依修正前刑法第80條之規定，追訴
    時效期間為5 年，修正後之刑法第80條則將追訴時效期間提
    高為10年，經比較新舊法之結果，以被告行為時之修正前刑
    法第80條規定較為有利，是依刑法第2 條第1 項前段之規定
    ，本件自應適用被告行為時之修正前刑法第80條規定，則關
    於追訴權時效之停止進行，及其期間、計算，並一體適用修
    正前刑法第83條之規定，合先敘明。
五、查本件被告何盛松被訴涉犯刑法第305 條之罪嫌，該罪之最
    重本刑為2 年以下有期徒刑，其追訴權時效期間依修正前刑
    法第80條規定為5 年，而本件依起訴書所記載之行為終了時
    間為92年9 月29日，且本案經檢察官於93年5 月19日開始實
    施偵查，並由檢察官於93年5 月21日提起公訴，嗣被告於本
    院審理時逃匿，於94年3 月29日由本院發布通緝等情，有內
    政部警政署刑事警察局刑事案件移送書上所載收案戳章、起
    訴書、通緝書等件附卷可查。是自94年3 月29日起審判程序
    因被告逃匿而不能繼續而停止，查本件被告所犯之上開罪名
    ，依修正前刑法第80條第1 項第3 款、第83條之規定，其追
    訴權時效期間加計其停止期間共為6 年3 月，是本件追訴權
    時效自92年9 月29日被告犯罪行為終了日起算，加上前揭6
    年3 月追訴權時效期間；另自檢察官93年5 月18日開始實施
    偵查，迄本院94年3 月29日發布通緝之期間，此段期間檢察
    官及本院乃依法行使偵查、起訴及審判之程序，依司法院大
    法官會議釋字第138 號解釋，此時追訴權既無不行使之情形
    ，自不生時效進行之問題，惟應扣除檢察官93年5 月21日提
    起公訴後迄93年5 月28日案件繫屬本院前之8 日追訴權時效
    停止進行期間。是本件被告所犯前揭犯罪之追訴權時效至遲
    應於99年11月2 日即告完成無誤。從而，本件犯罪之追訴權
    時效既已完成，揆諸前開說明，爰不經言詞辯論，逕為免訴
    判決之諭知。
六、據上論斷，依刑事訴訟法第452 條、第302 條第2 款、第
    307 條，判決如主文。
中    華    民    國    99    年    12    月    9     日
                  刑事第二庭  審判長法  官  徐培元
                                    法  官  廖珮伶
                                    法  官  丁俞尹
以上正本證明與原本無異。
如不服本判決應於收受判決後10日內向本院提出上訴書狀，並應
敘述具體理由。其未敘述上訴理由者，應於上訴期間屆滿後20日
內向本院補提理由書( 均須按他造當事人之人數附繕本) 「切勿
逕送上級法院」。
                                    書記官  許正旻
中    華    民    國    99    年    12    月    15    日

司法院資訊處製作；財團法人民間司法改革基金會備份。
